【裁判字號】    89,判,2637
【裁判日期】    890831
【裁判案由】    虛報進口貨物
【裁判全文】
最  高  行  政  法  院  判  決                  八十九年度判字第二六三七號
    原      告  宏峻貿易有限公司
    代  表  人  甲○○
    被      告  財政部高雄關稅局
    代  表  人  鍾火成
右當事人間因虛報進口貨物事件，原告不服財政部八十八年十二月二日台財訴第00
0000000號再訴願決定，提起行政訴訟。本院判決如左︰
    主  文
再訴願決定撤銷，發交台灣高雄高等行政法院。
    事  實
緣原告於八十七年九月八日委由億泰有限公司，向被告報運進口大陸產製之 CHINESE
RAWMEDICINE（DRIED）乙批（報單號碼：第 BD/87/W634/0004號）。經被告派員查驗
結果，除第一─四、六─十八項相符外，第五項來貨為神麴（建麴），應歸列稅則第
三○○四．九○．六九號，與原申報菟絲子：小吐絲餅，應歸列稅則第一二一一．九
○．九一號不符；第十九項為乾香菇（未申報），該申報不符及未申報貨物，被告乃
依海關緝私條例第三十七條第三項、第三十六條第一項、第三項規定，處以原告貨價
一倍之罰鍰新台幣（以下同）一二七、七六八元，貨物並沒入之。原告不服，聲明異
議，未獲變更，提起訴願，遭駁回後，提起再訴願，惟財政部以再訴願係由甲○○個
人名義提起，程序不合為由，予以駁回，原告仍有未服，遂向本院提起行政訴訟。茲
摘敘兩造訴辯意旨如下：
原告起訴意旨略謂：一、原告向財政部訴願委員會提起再訴願，被以程序不合駁回，
然原告係依據財政部所自訂之表格中之「姓名或商號名稱」所填載，再訴願機關耗用
八個月時間並未就再訴願理由審酌，而以程序駁回，顯不合理。二、神麴乙項貨品多
年自大陸直接進口均歸C.C.C1211.90.91.90-5，為經濟部國貿局根據（七八）發字第
二二六六二號公告所列，而被告臆測將其認為非屬醫藥製劑者，顯對本產品未充分瞭
解，中藥同業公會曾多方函國稅局查詢，所獲答覆為列稅則 1211.90.91.90-5；至香
菇一箱未報關，係因年節客戶所贈，屬原告之疏失，非故意不報，原告同意既因疏失
應沒入，但無法忍受一箱香菇要處罰鍰一二七、七六八元，且將經濟部國貿局認定可
進口之神麴沒入。爰祈鈞院明察，撤銷原處分及一再訴願決定等語。
被告答辯意旨略以：一、本件原告主張再訴願以程序不合駁回為無理由部分，依財政
部八十八年十二月二日台財訴第000000000號再訴願決定書之意見，認原告
與其代表人甲○○係不同之權利義務主體，甲○○即逕以其名義提起再訴願，參照鈞
院五十年判字第一一○號判例意旨，顯難謂為合法，應予駁回。二、原告辯稱：「『
神麴』乙項貨品多年自大陸直接進口都是核歸ｃｃｃ1211.90.91.90-5 為經濟部國貿
局根據（78）發字二二六六二號公告所列．．．而貴部關稅總局．．．將其認為非屬
醫藥製劑者，顯對本產品未充分瞭解，本案『神麴』在中藥資料中若有分醫藥製劑與
否，尚請該財政部關稅總局查証資料，不可逕自臆測斷言。」、「我中藥同業也曾多
方反映去電及函國貿局查詢，所獲答覆為該品種係列稅則 1211.90.91.90-5．．．」
「經濟部國貿局於民國八十八年公告貿（八八）一發字第○六五六○號．．．說明神
麴已於該局貨品分類委員會第九○八次會議．．．決議由原一二一一．九○．九一．
九○─五項下改列於二一○二．一○．○○．九○─三其他活性酵母項下。明顯証明
．．．神麴為非管制品。」等各節，按中藥材「神麴」經濟部國際貿易局七十八年十
二月二十二日貿（七八）發字二二六六二號公告及八十七年七月二十四日貿（八七）
一發字第○八○八三號函，列ＣＣＣ一二一一．九○．九一．九○─五「其他未列名
藥用植物或植物之一部分（包括種子及果實），新鮮或乾燥，不論是否已切割壓碎或
製粉」項下，殆至八十八年五月二十四日貿（八八）貨發字第○五九五二號函，始改
列ＣＣＣ二一○二．一○．○○．九○─二號「其他活性酵母」項下，因係事實，惟
其係就中藥材「神麴」所為之分類，至於具有劑量且為零售包裝式樣中藥製劑，依該
局貨品分類委員會七十八年八月二十四日貨發字第一六一二號函核列ＣＣＣ三○○四
．九○．六九．○○─九「其他中藥製劑」項下。再查國際商品統一分類制度註解中
文版第六十七頁對稅則第一二一一節所為之註釋：「．．．然而該項產品，由不同種
類之植物或植物之部分組成或由單一或多種種類之植物或植物之部分與其他物質組成
者，不列入本節，下列物品應依特殊情況歸入三○○三、三○○四、三三○三至三三
○七或三三○八節。例如（ａ）本節所屬產品未經混合，但具有劑量或零售包裝供治
療或預防疾病者，．．．（ｂ）經混合之物品供作（ａ）項用途者，．．．」及第三
九一頁對稅則第三○○四節所為之註釋：「．．．本節包括混合或未混合產品製成之
藥劑，呈下列形式之一者，．．．（ｂ）裝於零售包裝供治療或預防用者。係指因其
包裝式樣，尤其是有適當之說明（如適合何種病症、或何種病情．．．）顯然打算直
接售予使用者（個人、醫院等）．．．」。經查涉案貨物報單第五項神麴（原申報貨
名為蒐絲子，依其包裝盒載明：「處方：蒼術、厚樸、白芷、陳皮、山楂、三奈、紫
蘚、藿香、麥牙、谷芽、甘草、麥麩等。功能與主治：解表和中、開胃健脾、芳香化
濁、寒熱頭痛等症。」。包裝情形，一盒共五十片，每片十克。顯然來貨已呈零售包
裝形式，具有療效之中藥處方劑。依上開國際商品統一分類制度註解，應歸列稅則第
三○○四．九○．六九號（ＣＣＣ第3004.90.69.00-9 號），復據財政部關稅總局稅
則處復被告七十九年四月十一日（七九）高關字第○二三號「進口稅則分類疑問及解
答」：「如驗明來貨係中藥製劑，宜歸列稅則第三○○四．九○．六九號」，從而被
告將涉案貨物核列稅則第三○○四．九○．六九號，並無違誤，原告所稱，顯係誤解
所致，殊無可採。三、按行政院衛生署中醫藥委員會八十七年十一月十六日衛中會藥
字第八七○一四○三七號函其意見僅供國貿局參考，涉案貨物神麴（具有劑量且為零
售包裝式樣中藥製劑），分別經海關進口稅則及中華民國商品標準分類（ＣＣＣ號列
）之主管機關釋示，應歸列稅則第三○○四．九○．六九號（ＣＣＣ第3004.90.69.0
0-9 號），有如前述，已臻明確。而被告據主管機關之釋示，將涉案第五項貨物已呈
零售包裝形式，具有療效之中藥處方劑之神麴（建麴）予以歸列稅則第三○○四．九
○．六九號（ｃｃｃ第 3004.90.69.00-9號）並無不合，又其進口簽審規定「ＭＷＯ
」非屬台灣地區與大陸地區屬貿易許可辦法第七條所規範准許間接進口之大陸物品，
應為管制進口物品，因其涉虛報貨名夾藏情事，自應依海關緝私條例科處，倘不涉虛
報，單純稅則分類，即無海關緝私條例之適用，併予敘明。四、查本案除第十九項乾
香茹三十五公斤未申報外，尚有第五項原申報蒐絲子：小吐絲餅一、八二○公斤，實
際來貨為神麴（建麴）二、五九○公斤，原告顯有虛報貨物名稱，矇混夾藏，逃避管
制之行為，被告乃依海關緝私條例第三十七條第三項、第三十六條第一、三項規定，
科處原告涉案貨物第五項神麴（建麴）貨價一倍一一九、八二二元，第十九項香菇七
、九四六元，合計一二七、七六八元之罰鍰，貨物併沒入之，並非單一香菇要一二七
、七六八元之罰鍰，原告所稱，顯有誤解，並無可採。綜上所述，原告起訴為無理由
，請予以駁回。
    理  由
按新法施行後，於施行前已繫屬而尚未終結之行政訴訟事件，由最高行政法院依新法
裁判之。如該起訴無理由者，應予駁回；有理由者，應為原告勝訴之判決或發交該管
轄高等行政法院依新法審判之，行政訴訟法施行法第二條定有明文。又訴願經收受訴
願書之機關認為不應受理時，應附理由以決定駁回。但其訴願書不合法定程式者，應
發還訴願人，於一定期間內補正；逾期不補正者，以程序駁回，行為時訴願法第十七
條第一項亦有明定。經查，本件原告於再訴願時，固於再訴願書之再訴願人欄填載為
「甲○○」，然於事實及理由欄內署名為「宏峻公司負責人甲○○」，且事實均係表
明不服原處分及訴願決定，亦即陳明原告不服原處分及訴願決定，是其提起再訴顯係
以公司代表人之身分提起，而非以個人名義提起甚明，揆諸行為時訴願法第十七條第
一項之規定，應屬再訴願書不合程式之可補正事項，再訴願決定機關未命補正，逕以
本件原提起訴願之訴願人為宏峻貿易有限公司，而再訴願人為甲○○，權利義務之主
體不同，程序不合，應不受理云云為由，予以決定駁回，顯有未合，原告起訴就此為
指摘，為有理由，是再訴願決定應予撤銷，核依首揭規定，發交該管轄台灣高雄高等
行政法院依新法審理，以昭折服。
據上論結，本件原告之訴為有理由，爰依行政訴訟法施行法第二條後段，判決如主文
。
中    華    民    國     八十九      年      八      月     三十一      日
              最 高 行 政 法 院 第 五 庭
                                審 判 長 法  官      廖  政  雄
                                         法  官      蔡  進  田
                                         法  官      趙  永  康
                                         法  官      林  清  祥
                                         法  官      姜  仁  脩
右  正  本  證  明  與  原  本  無  異
                                         法院書記官  張  惠  美
中    華    民    國     八十九      年      八      月     三十一      日


司法院資訊處製作；財團法人民間司法改革基金會備份。
